【裁判字號】    92,交抗,168
【裁判日期】    920912
【裁判案由】    聲明異議
【裁判全文】
臺灣高等法院臺南分院刑事裁定            九十二年度交抗字第一六八號      Ｇ
      抗  告  人  甲  ○  ○
右列抗告人因違反交通管理處罰條例案件，不服臺灣臺南地方法院中華民國九十二年
八月十五日所為裁定（九十二年度交聲字第二六二號）提起抗告，本院裁定如左：
      主      文
抗告駁回。
      理      由
一、抗告意旨略以：抗告人於肇事時因心慌不知所措，且恐肇事未能獲得被害人諒解
    ，而發生衝突，及即返家請家父陪同回到現場，當時警方尚不知何人肇事，並向
    警方自首，抗告人肇事逃逸，除處罰鍰外，並終身不得考照，抗告人係六十八年
    次年輕人，從事社會經濟活動，須使用交通工具，而駕照乃必備證件，本件肇事
    後抗告人誠心悔悟，自首接受處罰並與被害人和解，原裁定實屬過重，懇祈撤銷
    原裁定，另為適當裁處云云。
二、按汽車駕駛人，駕駛汽車肇事致人受傷或死亡，應即採取救護或其他必要措施，
    並向警察機關報告，不得駛離，逃逸者吊銷駕駛執照，道路交通管理處罰條例第
    六十二條第一項後段定有明文。又汽車駕駛人，曾依第六十二條第一項規定吊銷
    駕駛執照者，終身不得考領駕駛執照，同條例第六十七條第一項亦有規定甚明。
    次按，前述道路交通管處罰條例第六十二條第一項後段之肇事逃逸違規行為，只
    需汽車駕駛人於駕駛汽車肇事並致人受傷或死亡後，未對被害人即時救護而起意
    逃離現場時，該違規行為便已成立，至該駕駛人逃離肇事現場之原因，究係心生
    害怕、緊張慌亂或是意欲逃避民、刑事責任，則係屬該汽車駕駛人之違規動機問
    題，與汽車駕駛人之逃逸行為是否構成本條項之違規行為，則尚屬無涉；又汽車
    駕駛人逃離肇事現場後，是否因悔悟而隨即向警方人員報案，或是曾再次與他人
    返回現場察看處理，抑或與被害人達成和解等，則均屬行為人違規後處理相關事
    宜之態度問題，均不影響本違規行為之成立。
三、經查：
  (一)本件抗告人即受處分人甲○○於九十二年二月十六日下午兩點二十五分左右，駕
    駛車牌號碼Ｕ七—六０五三號自用小客車，沿臺南縣鹽水鎮○○路，由東往西方
    向行駛，途經金和路與仁愛路之交岔路口時，因其前方有他車等候燈號指示，抗
    告人遂超越前車並逆向行駛，而欲右轉至仁愛路方向行駛（抗告人另涉駕車行經
    有燈光號誌管制之交岔路口闖紅燈，以及不按遵行方向行駛之違規部分則均未據
    異議）。適有被害人李育賢駕駛車牌號碼ＵＶＵ—八一八號輕型機車，沿上開仁
    愛路，由北往南方向，亦同時行至該交岔路口，並作左轉欲往金和路行駛。二車
    隨即於該交岔路口發生碰撞，被害人並因之受有左手挫擦傷、右手挫擦傷、左膝
    挫擦傷等傷害。然抗告人駕車肇事並致被害人受傷後，並未下車察看，或採取救
    護或其他必要措施，及向警察機關報告，即逕行駛離現場等事實，除有臺南縣警
    察局南縣警交字第Ｍ00000000號舉發違反道路交通管理事件通知單一紙
    附卷可參外，並有道路交通事故現場圖、道路交通事故調查報告表（一）、（二
    ）各一份及事故現場蒐證照片十二張在卷足憑。又被害人因本件車禍而受有如前
    所述之傷害，則有營新醫院九十二年三月十五日診斷證明書一份存卷可佐。
  (二)抗告人甲○○於本件車禍之警訊時及偵查中，即已明白供承：發生車禍後，其因
    心裡非常緊張、害怕，並沒有下車觀看發生何事，逃離現場後，立即返家與父親
    來車禍現場，其並未對被害人李育賢救護，且未報警等語（詳九十二年二月十六
    日、二月十七日警訊筆錄及九十二年三月二十日偵訊筆錄）。又證人即車禍發生
    當時當場目擊事發過程之郭鐙維亦於警訊時證稱：其看見小客車（即抗告人所駕
    駛之小客車）擦撞機車（即被害人所騎之機車）後未下車察看，並加速逃逸等情
    （詳九十二年二月十六日警訊筆錄），顯見抗告人駕車肇事並致被害人受傷後，
    不僅未下車察看，或採取救護或其他必要措施，且未向警察機關報告，即逕行駛
    離現場，故抗告人於前述時、地，有駕駛汽車肇事致人受傷而逃逸之違規行為，
    應可認定。至抗告人雖另辯稱：其係因一時緊張、害怕而離開現場，隨後與其父
    返回現場，並非肇事逃逸云云，然參照上開說明可知，抗告人離開肇事現場之原
    因係一時緊張、害怕等情縱然屬實，但因此等內心想法，僅係抗告人肇事逃逸之
    動機問題而已，與其逃逸行為是否業已該當本條項之違規行為，經核尚屬無涉。
    又抗告人肇事逃逸後，曾與其父返回現場處理，且事後並與被害人達成和解等情
    ，雖有九十二年二月十六日和解書一紙附卷可憑，然此亦均係抗告人違規後之相
    關事宜處理態度問題，與抗告人業已成立之肇事逃逸違規行為並無關係，故抗告
    人亦難據此為免罰之依憑，抗告人上開所辯，經核並非有理，而難採信。
  (三)況本件抗告人甲○○因本件車禍而肇事逃逸所涉之公共危險刑事案件，亦經原審
    法院新營簡易庭，於九十二年四月四日，以九十二年度營交簡字第一七九號刑事
    簡易判決，判處有期徒刑六月，緩刑三年，並於九十二年五月二日確定在案等情
    ，除據原審調取前開刑事案件卷宗核閱屬實外，並有右述九十二年度營交簡字第
    一七九號刑事簡易判決書一份在卷可考，此判決結果更加證明異議人確有駕車肇
    事逃逸之違規情事。據此，抗告人於上述時、地，有駕駛汽車肇事致人受傷而逃
    逸之違規行為，應無疑義。
四、綜上所述，本件抗告人甲○○有於右述時、地，駕駛汽車肇事致人受傷，未即採
    取救護或其他必要措施，且未向警察機關報告，即逕行駕車逃逸之違規行為既可
    認定，則原處分機關即移送機關交通部公路總局嘉義監理所新營監理站，據此並
    引用上開道路交通管理處罰條例第六十二條第一項後段及第六十七條第一項等規
    定，裁處異議人吊銷駕駛執照，並終生不得考照，於法即無不當。原審因而駁回
    抗告人聲明異議。本院經核於法尚無不合，裁處亦屬妥適，抗告人空言指摘原裁
    定不當，為無理由，應予駁回。
五、據上論斷，應依道路交通事件處理辦法第二十六條，刑事訴訟法第四百十二條裁
    定如主文。
中    華    民    國      九十二      年      九      月      十二      日
                                  臺灣高等法院臺南分院刑事第一庭
                                      審判長法官  茆    臺    雲
                                            法官  蔡    長    林
                                            法官  李    文    福
右正本證明與原本無異。
不得再抗告。
                                      法院書記官  李    良    倩
中    華    民    國      九十二      年      九      月      十五      日


司法院資訊處製作；財團法人民間司法改革基金會備份。
